【裁判字號】    96,交聲,1918
【裁判日期】    970325
【裁判案由】    交管條例聲異
【裁判全文】
臺灣板橋地方法院交通事件裁定        96年度交聲字第1918號
原處分機關  臺北市交通事件裁決所
受處分人即  甲○○
異  議  人
上列受處分人因違反道路交通管理處罰條例案件，對於臺北市交
通事件裁決所於民國96年10月31日所為之處分（原處分案號：北
市裁二字第裁22－CZ0000000 號），聲明異議，本院裁定如下：
    主  文
原處分撤銷。
甲○○汽車駕駛人，行經有燈光號誌管制之交岔路口闖紅燈，處
罰鍰新臺幣壹仟捌佰元，並記違規點數點。
    理  由
一、原處分機關略以：異議人即受處分人甲○○所屬車號DIF －
    719 號輕型機車，於民國96年2 月11日16時29分許，行經臺
    北縣板橋市○○路（435 藝文特區前）時，因「駕車行經有
    燈光號誌管制之交岔路口闖紅燈」違規，為臺北縣政府警察
    局交通隊執勤警員依違反道路交通管理處罰條例第53條第1
    項規定，以北縣警交字第CZ0000000 號違反道路交通管理事
    件通知單逕行舉發，裁處異議人罰鍰新臺幣1,800 元之處分
    。
二、聲明異議意旨略以：執勤警員所提出之照片路口號誌為綠燈
    ，何來異議人闖紅燈之說？若執勤員警堅持要舉發異議人闖
    紅燈，應提出證據，何以僅能以若果如異議人所述為綠燈，
    為何異議人要迴轉駛離為由，即舉發異議人闖紅燈云云。
三、按道路交通管理處罰條例所謂「車輛」，係指在道路上以原
    動機行駛之汽車（包括機器腳踏車）或以人力、獸力行駛之
    車輛，該條例第3 條第8 款定有明文。次按汽車駕駛人，行
    經有燈光號誌管制之交岔路口闖紅燈者，處新臺幣1,800 元
    以上5,400 元以下罰鍰；又汽車駕駛人駕駛汽車違反道路交
    通管理處罰條例第53條規定者，除應依該條所規定之罰鍰處
    罰外，並記違規點數3 點，道路交通管理處罰條例第53條第
    1 項、第63條第1 項第3 款分別有明文規定。
四、經查：異議人於96年2 月11日16時29分許，騎乘車號DIF－7
    19號輕型機車，行經有燈光號誌管制之臺北縣板橋市○○路
    （435 藝文特區○○路口時，因「駕車行經有燈光號誌管制
    之交岔路口闖紅燈」之違規，為警逕行舉發之事實，有臺北
    縣政府警察局北縣警交字第CZ0000000 號舉發違反道路交通
    管理事件通知單1 紙、臺北縣政府警察局海山分局96年9 月
    19日北縣警海交裁字第0960034768號函1 份在卷可考。雖異
    議人辯稱：執勤警員所提出之照片路口號誌為綠燈，何來異
    議人闖紅燈之說？若執勤員警堅持要舉發異議人闖紅燈，應
    提出證據，何以僅能以若如異議人所述為綠燈，為何異議人
    要迴轉駛離為由，即舉發異議人闖紅燈云云。惟查，訊據證
    人郭益銘警員於本院訊問時具結證稱：我們常常在那裡取締
    ，如果有車輛闖紅燈我們都會攔檢，依我們的慣例會用相機
    拍照，本件我確實有做攔檢的動作，異議人應該是有看到，
    否則異議人可以在三叉路口即左轉，毋庸在經過該路口10公
    尺後，才違規跨越雙黃線迴車，我們看到異議人闖紅燈迴轉
    後沒多久，拿出相機要拍，但因為拿相機的動作有秒差，拍
    照時號誌就轉變成綠燈，所以照片上才會顯示是綠燈，從與
    異議人同向的車輛才剛起步而已亦可得知上情情節綦詳（詳
    見本院97年2 月21日訊問筆錄），並有提出其繪製異議人違
    規當時之行進路線暨號誌位置之平面圖1 份、連續採證照片
    2 幀、舉發違規地點道路狀況照片2 幀以佐其說。另參以異
    議人對其於上揭時間，曾騎乘上開機車，行經臺北縣板橋市
    ○○路（435 藝文特區○○路口，在劃有分向限制線路段迴
    車之事實並不爭執；復觀諸卷附3 張連續採證照片所示可知
    ，異議人所騎乘之機車係從原來沿臺北縣板橋市○○路車道
    外側往中和方向行經路口後不久，即掉轉車頭改以橫跨分向
    限制線之雙黃實線，迴轉至對向車道往土城方向行駛，而當
    拍攝到異議人迴轉當時，該路口號誌雖已轉換為綠燈，然當
    時在環河路上其他原與異議人同向之車輛則尚在靠近停等線
    處均呈剛起步狀態，僅一名機車騎士起步後已到路口，且對
    向車道亦僅有一部汽車剛通過路口等情，此適核與證人郭益
    銘警員所證述從其拿出相機到拍攝採證照片之動作間會有些
    許秒差之情況相符合，則由此回溯推算益徵異議人在行經該
    路口之彼時，其行進方向之交通號誌應為紅燈狀態無訛。再
    酌以證人郭益銘係執勤員警，與異議人間並無任何怨隙，自
    無恣意誣攀之理，其本於維護交通秩序、安全職責所為之舉
    發，並到庭具結後就其親眼目擊之經過而為上開證述，應堪
    採為憑信。是以，異議人上開所辯，應係事後卸責之詞，並
    無足採。
五、綜上，本件違規事證已臻明確，異議人於上開舉發違規時、
    地，騎乘上開機車行經有燈光號誌管制之交岔路口闖紅燈之
    違規事實應堪認定。則本件異議人之上開違規事實，係屬道
    路交通管理處罰條例第53條第1 項之情形，依同條例第63條
    第1 項第3 款規定，應予記違規點數3 點。雖原處分機關移
    送書意旨認為依道路交通管理處罰條例第7 之2 條第4 項規
    定，本件係逕行舉發案件，以車輛所有人為受處分人，而同
    條例63條第1 項第3 款規定之記點處分，則係針對車輛駕駛
    人，故不援引該條規定記違規點數，惟查，道路交通管理處
    罰條例第53條第1 項所處罰之對象均為「汽車（含機車）駕
    駛人」，且同條例第7 之2 條第4 項僅係規定逕行舉發製單
    之「被通知人」為汽車所有人，並非規定以車輛所有人為「
    受處分人」，而依同條例第85條第1 項規定：「本條例之處
    罰，受舉發違反道路交通管理事件之受處罰人，認為受舉發
    之違規行為應歸責他人者，應於舉發違反道路交通管理事件
    通知單應到案日期前，檢附相關證據及應歸責人相關證明文
    件，向處罰機關告知應歸責人，處罰機關應即另行通知應歸
    責人到案依法處理。逾期未依規定辦理者，仍依本條例各該
    違反條款規定處罰。」，則本件異議人對其為上開機車之所
    有人暨本件被舉發違規行為之駕駛人等情並不爭執，且未曾
    表示本件受舉發之違規行為應另歸責於他人，則依同條例第
    63條第1 項第3 款規定，自應對異議人即駕駛人予記違規點
    數3 點。復查，異議人並非已受吊扣或吊銷駕執照之人，此
    有本院依職權查詢之證號查詢機車駕駛人資料1 份在卷可稽
    ，則核無同條例第63條第3 項不予記點之情形。從而，本件
    裁決書誤解上開條文規定，致未對異議人予以記違規點數之
    處分，顯有不當。故本件聲明異議雖無理由，惟原裁決處分
    既有上開瑕疵可指，自應由本院予以撤銷，仍以受處分人駕
    駛汽車有違反道路交通管理處罰條例第53條第1 項規定之駕
    車行經有燈光號誌管制之交岔路口闖紅燈之違規事實，依該
    條款、同條例第63條第1 項第3 款，及違反道路交通管理事
    件統一裁罰基準表之規定，科處異議人罰鍰1,800 元，並記
    違規點數3 點，以資適法。
六、依道路交通管理處罰條例第87條第2 項、道路交通案件處理
    辦法第20條前段，裁定如主文。
中    華    民    國    97    年    3     月    25    日
                  交通法庭法  官  林淑婷
以上正本證明與原本無異
如不服本裁定應於送達後5 日內向本院提出抗告狀
                          書記官  林金良
中    華    民    國    97    年    3     月    25    日


司法院資訊處製作；財團法人民間司法改革基金會備份。
